最高法院刑事判決　　　　　　　　　　　　　　　八十六年度台上字第三八○九號
　　上訴人　甲○○
右上訴人因違反槍彈藥刀械管制條例案件，不服台灣高等法院台南分院中華民國八
十五年八月二十一日第二審判決（八十五年度上訴字第一○五九號，起訴案號：台灣
雲林地方法院檢察署八十五年度偵字第七六五號），提起上訴，本院判決如左：
    主  文
原判決撤銷，發回台灣高等法院台南分院。
    理  由
本件原判決認定上訴人甲○○於民國八十五年二月十八日，在雲林縣土庫鎮土庫商工
旁之百姓公廟後面一棵大樹下，挖掘潘旭晃生前所埋藏在該處之奧地利製九厘米制式
半自動手槍一把及口徑九厘米制式子彈二發，並以報紙重新包裝後，將其藏放於該廟
口之花盆下，未經許可而無故持有。嗣於同月二十三日晚上十時五十分許，在雲林縣
虎尾鎮延平里「千美汽車旅館」內遇警臨檢時，在有偵查犯罪職務之公務員知悉犯罪
事實前，即向警方自首，引導警方至該廟口取出上開手槍一把及子彈二發（於鑑定時
業經擊發，僅餘彈殼），並報繳等情。因而維持第一審依想像競合犯之例，從一重論
處上訴人未經許可，無故持有手槍罪刑之判決，駁回上訴人在第二審之上訴。固非無
見。惟查：(一)審理事實之法院，對於案內一切證據，除認為不必要者外，均應詳為調
查，然後基於調查所得之心證，以為判斷事實之基礎，如有應行調查之證據，未經調
查，遽行判決，自屬應於審判期日調查之證據未予調查之違法。上訴人於第一審及原
審調查時一再辯稱：伊於八十五年二月十八日除夕夜在雲林縣土庫鎮土庫商工旁百姓
公廟後挖掘潘旭晃生前藏置之上開槍彈後即未敢持有，乃拜託沈宗隆議員聯絡雲林縣
警察局虎尾分局刑事組長安排報繳手續，因時值年假，一時聯絡不到刑事組長，乃相
約同月二十三日在千美旅館候電。不意同日刑事組長卻率隊前來臨檢，乃逕向刑事組
長報繳上開槍彈等語。倘若屬實，上訴人是否有非法持有槍彈，即不法將該槍彈移入
自己實力支配之下之犯意，即堪研求。第一審及原審均未傳喚證人沈宗隆及虎尾分局
刑事組長究明上訴人自首及報繳槍彈之過程，即率行判決，自屬難昭折服。(二)行為後
法律有變更者，適用裁判時之法律，刑法第二條第一項前段定有明文。上訴人於行為
後，槍彈藥刀械管制條例已於八十五年九月二十五日修正公佈，依修正後該條例第
十三條之二第二項之規定，其未經許可，無故持有槍彈者，於中央主管機關報經行政
院核定辦理公告期間自首，免除其刑。上訴人於自首時，有無該項規定之適用，攸關
上訴人之刑責得否免除，自應調查清楚，第一審及原審均未及調查此項事證，並於判
決內比較新舊法之適用，尤難謂當。上訴意旨指摘原判決違法，尚非全無理由，應將
原判決撤銷發回更審，期臻適法。
據上論結，應依刑事訴訟法第三百九十七條、第四百零一條，判決如主文。
中      華      民      國    八十六    年      六      月    二十六    日
                              最高法院刑事第八庭
                                  審判長法官  紀  俊  乾
                                        法官  楊  商  江
                                        法官  黃  正  興
                                        法官  陳  正  庸
                                        法官  陳  世  雄
      右正本證明與原本無異
                                              書  記  官
中      華      民      國    八十六    年      七      月      三      日
